臺灣高雄地方法院刑事裁定　　　　　　　100年度聲字第120號
聲明異議人
即　受刑人　　李文治
上列聲明異議人即受刑人因違反麻醉藥品管理條例等案件，對於
臺灣高雄地方法院檢察署檢察官執行之指揮（98年執減更山字第
97號之5 執行指揮書）聲明異議，本院裁定如下：
    主  文
聲明異議駁回。
    理  由
一、聲明異議意旨略以：聲明異議人即受刑人李文治（下稱異議
    人）因違反麻醉藥品管理條例等4 案件，經法院分別判處如
    附表編號1 至4 所示之刑確定。嗣因中華民國九十六年罪犯
    減刑條例施行，檢察官乃聲請就附表編號2 、3 所示之罪減
    刑後與附表編號4 所示不得減刑之罪，合併定刑，並經本院
    以98年度聲減字第19號合併定執行刑有期徒刑8 年10月確定
    （即附表編號5 ）；嗣異議人復向法院聲請就附表編號1 之
    罪為減刑之宣告，經法院以98年度聲減字第180 號裁定減為
    有期徒刑1 年4 月確定（即附表編號7 ）。然執行檢察官竟
    以附表編號1 之案件已執行完畢為由，拒不將附表編號1 之
    執行指揮書予以撤銷，致附表編號8 (2)之刑期起算日，仍接
    續於附表編號1 之後，影響所及異議人須多服2 年之徒刑始
    得報假釋，爰依刑事訴訟法第484 條規定聲明異議云云。
二、經查：
  (一)本件異議人因附表編號1 至4 所示之案件，經法院分別判處
    如附表編號1 至4 所示之刑確定。嗣因中華民國九十六年罪
    犯減刑條例施行，檢察官乃聲請就附表編號2 、3 所示之罪
    減刑後與附表編號4 所示不得減刑之罪，合併定刑，並經本
    院以98年度聲減字第19號合併定執行刑有期徒刑8 年10月確
    定（即附表編號5 ）；異議人復向法院聲請就附表編號1 之
    罪為減刑之諭知，經法院以98年度聲減字第180 號裁定減為
    有期徒刑1 年4 月（即附表編號7 ）等情，有臺灣高等法院
    前案紀錄表、本院98年度聲減字第19號、臺灣高等法院高雄
    分院聲減字第180 號裁定附卷可憑。又檢察官於法院就附表
    編號1 之刑裁定減刑後，雖有撤銷原98年執減更山字第97號
    之1 指揮書（即附表編號6 ），另行換發98年執減更山字第
    97 號 之2 、之3 號指揮書（即附表編號7 ）；惟因異議人
    向本院就檢察官之98年執減更山字第97號之2 指揮書聲明異
    議，經本院以99年度聲字第51號裁定撤銷後，執行檢察官乃
    註銷前所為之附表編號7 指揮書，另行換發98年執減更山字
    第97之4 號指揮書（即附表編號8 (1)），嗣再註銷附表編號
    8 (1)之指揮書，復行掣發98年執減更山字第97號之5 號指揮
    書（下稱系爭指揮書，即附表編號8 (2)）。而系爭指揮書之
    刑期起算日期與附表編號2 之執行指揮書同，此亦有上揭指
    揮書在卷可查。
  (二)是本案之爭執點厥為：附表編號1 之刑經裁定減刑後，原附
    表編號1 之執行指揮書執行內容及起迄日期，是否應另行換
    發為「執行有期徒刑1 年4 月」、「自93年1 月9 日起至94
    年5 月8 日止」？換言之，系爭指揮書接續於附表編號1 之
    後執行，其執行起算日應自94年5 月9 日或95年9 月9 日起
    算？茲分點說明如次：
    1.按刑法關於時之效力與其他法律同，係以明令施行之日起
      ，發生效力，至廢止之日起，喪失效力。查中華民國九十
      六年罪犯減刑條例經總統於96年7 月4 日以華總一義字第
      09600083761 號命令公佈，並自96年7 月16日施行。揆諸
      前揭說明，中華民國九十六年罪犯減刑條例自96年7 月16
      日起發生效力。在施行日之前已執行完畢者，固無回溯適
      用之疑議；在施行日之後，尚未執行完畢者，則依減刑裁
      定執行之；若減刑裁定送達時，「前已羈押之日數及已執
      行之刑期」較減刑後之刑期短時，仍須就減刑後之剩餘刑
      期繼續執行；但因折抵或算入而其刑期於減刑裁定達到監
      獄前已屆滿者，其超過部分不算入之，中華民國九十六年
      罪犯減刑條例第13條第1 項定有明文。舉例言之，例一：
      受刑人分別經法院判處有期徒刑1 年6 月（下稱Ａ罪）、
      1 年（下稱Ｂ罪），於96年1 月16日入監先執行Ａ罪，再
      接續執行Ｂ罪，嗣Ａ、Ｂ二罪分別經減刑為有期徒刑9 月
      、6 月，則受刑人於96年7 月16日減刑前已執行之Ａ罪刑
      期6 個月自得算入減刑後之刑期，且因已執行之刑期較減
      刑後之刑期短，故仍須繼續執行至96年10月15日後始接續
      執行Ｂ罪。例二：同上例，但受刑人係於95年7 月16日入
      監服刑，則於中華民國九十六年罪犯減刑條例於96年7 月
      16日施行時，受刑人前已執行之Ａ罪刑期已達1 年，超過
      減刑後之9 月，依中華民國九十六年罪犯減刑條例第13
      條第1 項規定，超過部分不算入，故Ａ罪於96年7 月16日
      收受減刑裁定之時起執行期滿，且Ｂ罪自96年7 月16日起
      接續執行6 月，Ｂ罪並非以Ａ罪減刑後之9 月『重新計算
      』之96年4 月16日（即95年7 月16日＋9 月＝96年4 月16
      日）起接續執行。此乃因中華民國九十六年罪犯減刑條例
      係自96年7 月16日起施行，自該日之後該條例始生效力，
      在施行之前，監獄係依法院之確定判決書執行，故無應於
      另案折計或賠償等問題；合先敘明。
    2.本件附表編號1 之判決，雖因符合中華民國九十六年罪犯
      減刑條例之規定，經臺灣高等法院高雄分院於98年11月30
      日裁定准予減刑如附表編號7 ，惟於異議人98年11月30日
      後某日收受減刑裁定前，該案已執行之刑期（即2 年8 月
      ）已『屆滿』（與執行完畢不同），則依中華民國九十六
      年罪犯減刑條例第13條第1 項之規定，其超過部分不算入
      之，自無重新換發執行指揮書之必要。是異議人主張附表
      編號1 之指揮書應註銷，重新依附表編號7 之減刑裁定意
      旨掣發而於94年5 月8 日執行完畢（即93年1 月9 日＋1
      年4 月＝94年5 月8 日），及系爭指揮書應自94年5 月9
      日起接續執行，即與法之效力及九十六年罪犯減刑條例第
      13條第1 項之規定不合。
    3.異議人雖執刑法第79條之1 第1 項規定：「2 以上徒刑併
      執行者，第77條所定最低應執行之期間，合併計算之。」
      、行刑累進處遇條例施行細則第15條第1 項規定：「對有
      2 以上刑期之受刑人，應本分別執行合併計算之原則，由
      指揮執行之檢察官於執行指揮書上註明合併計算之刑期，
      以定其責任分數。」、行刑累進處遇條例第28條之1 第1
      項，就該責任分數計算所得縮短應執行之刑期，自亦合併
      計算。另第3 、4 項復規定「經縮短應執行之刑期者，其
      累進處遇及假釋，應依其縮短後之刑期計算。」「受刑人
      經縮短刑期執行期滿釋放時，由典獄長將受刑人實際服刑
      執行完畢日期，函知指揮執行之檢察官。」等規定。謂：
      有2 以上刑期之受刑人，雖應分別執行，但由上開合併計
      算刑期、合併計算所得縮短應執行之刑期、累進處遇及假
      釋，依縮短後之刑期計算，縮短刑期執行期滿為實際服刑
      執行完畢日期觀之，實無從區分各項刑期執行完畢之日期
      ，而應待全部刑期執行完畢，始能認為各項刑期已執行完
      畢。因此，在全部刑期執行完畢之前，若有合於中華民國
      九十六年罪犯減刑條例應減刑之罪，自得由檢察官或應減
      刑之人犯聲請最後審理事實之法院裁定之，本案法官既依
      減刑條例就附表編號1 之刑減刑如附表編號7 所示，執行
      檢察官即應遵照裁定意旨換發執行指揮書云云。然查上開
      規定係就受刑人於執行徒刑中如何計算責任分數、累進處
      遇、假釋、縮短刑期等為規定，然減刑後究應如何換發執
      行指揮書係依中華民國九十六年罪犯減刑條例第13條規定
      辦理，與上開規定無涉，是異議人執上開規定謂檢察官未
      予換發執行指揮書，係執行不當云云尚有未合。
    (三)綜上所述，異議人之異議為無理由，應予駁回。
三、據上論斷，依刑事訴訟法第486條，裁定如主文。
中    華    民    國   100    年    2     月    16    日
                      刑事第一庭    法  官  李淑惠
以上正本證明與原本無異。
如不服本裁定，應於收受送達後5 日內向本院提出抗告狀。
中    華    民    國  100     年    2     月    16    日
                                    書記官  林妙妙
附件：
 受刑人李文治執行案件一覽表
┌──┬───────┬────┬──────┬─────┬───────┐
│編號│判決或裁定案號│ 刑 期  │執行或指揮書│刑期起迄日│ 備  註       │
│    │及案由        │        │案號        │期        │              │
├──┼───────┼────┼──────┼─────┼───────┤
│ 1  │臺灣高等法院高│有期徒刑│高雄地檢92年│93.1.9起至│              │
│    │雄分院90年度上│2年8月  │度執緝山字第│95.9.8止  │              │
│    │更ㄧ字第400 號│        │1436之1號   │          │              │
│    │違反麻醉藥品管│        │            │          │              │
│    │理條例罪      │        │            │          │              │
├──┼───────┼────┼──────┼─────┼───────┤
│ 2  │高雄地院92年度│有期徒刑│高雄地檢92年│95.9.9起至│              │
│    │易緝字第175號 │6月     │度執山字第  │96.3.8止  │              │
│    │毒品危害防制條│        │9424之1號   │          │              │
│    │例罪          │        │            │          │              │
├──┼───────┼────┼──────┼─────┼───────┤
│ 3  │高雄地院93年度│有期徒刑│            │          │              │
│    │重訴字第15號脫│4月     │            │          │              │
│    │逃罪          │        │            │          │              │
│    │              │        │            │          │              │
├──┼───────┼────┼──────┼─────┼───────┤
│ 4  │高雄地院93年度│有期徒刑│高雄地檢95年│96.3.9起至│              │
│    │重訴字第15號毒│8年6月  │度執山字第  │104.9.8止 │              │
│    │品危害防制條例│        │8404號      │          │              │
│    │罪            │        │            │          │              │
├──┼───────┼────┼──────┼─────┼───────┤
│ 5  │高雄地院98年度│有期徒刑│高雄地檢98年│95.9.9起至│編號2與編號3減│
│    │聲減字第19號聲│8年10月 │度執減更山字│104.7.8止 │刑後，與編號4 │
│    │請減刑及定執行│        │第97號      │          │合併定執行刑  │
│    │刑案件        │        │            │          │              │
├──┼───────┼────┼──────┼─────┼───────┤
│ 6  │高雄地院98年度│        │高雄地檢98年│93.1.9起至│註銷98年度執減│
│    │聲字第80號、臺│        │度執減更山字│104.7.8止 │更山字第97號指│
│    │灣高等法院高雄│        │第97之1號   │          │揮書，換發為98│
│    │分院98年度抗字│        │            │          │年度執減更山字│
│    │第320 號聲明異│        │            │          │第97之1 號指揮│
│    │議案件        │        │            │          │書            │
├──┼───────┼────┼──────┼─────┼───────┤
│ 7  │臺灣高等法院高│有期徒刑│高雄地檢98年│95.9.9起至│編號1部份聲請 │
│    │雄分院98年度聲│1年4月  │度執減更山字│104.7.8止 │減刑          │
│    │減字第180 號聲│        │第97之2、3號│          │              │
│    │請減刑案件    │        │            │          │              │
│    │              │        │            │          │              │
├──┼───────┼────┼──────┼─────┼───────┤
│ 8  │高雄地院99年度│        │(1)高雄地檢98│93.1.9起至│註銷98年度執減│
│    │聲字第51號聲明│        │年度執減更山│104.7.8止 │更山字第97之3 │
│    │異議案件（對  │        │字第97之4 號│          │號指揮書，換發│
│    │高雄地檢98年  │        ├──────┼─────┤為98年度執減更│
│    │度執減更山字  │        │(2)高雄地檢98│95.9.9起至│山字第97之4 、│
│    │第97之2 號指揮│        │年度執減更山│104.7.8止 │5號 指揮書    │
│    │書聲明異議）  │        │字第97之5 號│          │              │
└──┴───────┴────┴──────┴─────┴───────┘